【裁判字號】    89,交易,23
【裁判日期】    891109
【裁判案由】    公共危險
【裁判全文】
臺灣臺東地方法院刑事判決                          八十九年度交易字第二三號
    公  訴  人  臺灣台東地方法院檢察署檢察官
    被      告  甲○○
    選任辯護人  郭重鑾
右列被告因公共危險等案件，經檢察官提起公訴（八十九年度偵字第二七六號），及
併案審理（八十九年度偵字第二０一、第三三九號），本院判決如左：
    主  文
甲○○服用酒類，不能安全駕駛動力交通工具而駕駛，處有期徒刑伍月，如易科罰金
，以參佰元（即新台幣玖佰元）折算壹日。
    事  實
一、甲○○於民國八十八年十二月二十四日下午二時三十分許，在台東縣台東市○○
    路三七五號「東方之星ＫＴＶ」飲酒，酒後已知自己陷於酒醉，注意力、反應力
    均不佳，致不能安全駕駛動力交通工具之情形下，竟仍於同日下午六時許，騎乘
    車牌號碼為ＯＳＥ－０三二號重型機車，自前述「東方之星ＫＴＶ」出發，沿傳
    廣路往新生路方向行駛，同日下午六時五十五分許，行至傳廣路一一九號前，未
    遵守該路段行車速度不得超過時速四十公里之限制，竟以時速約八十公里之速度
    行駛，並行駛於接近雙黃線之快車道上，因酒精作用，注意力無法集中，疏未注
    意，致撞及前方對向由丙○所騎乘，後座搭載丙○孫子，當時年僅八歲之丁○○
    （丙○、丁○○均未戴安全帽），欲左轉長安路，車牌號碼為ＷＷＸ－五八七號
    之機車，致丙○、丁○○人車倒地，當場致丙○受有頭部外傷併胸部挫傷之身體
    傷害，致丁○○受有頭部外傷併腦震盪、急性硬腦腔出血及右足骨折等傷害，丁○○因而呈木殭之情形，迄今從未清醒，生活起居均需他人扶助，健康上受有重
    大難治之傷害。甲○○亦因車速過快倒地昏迷，經警送醫後始清醒。
二、案經告訴人即被害人丙○，至及丁○○之母乙○○訴由台東縣警察局台東分局報
    請臺灣台東地方法院檢察署檢察官偵查起訴。
    理  由
一、訊據被告甲○○對於前述所指因服用酒類，致不能安全駕駛動力交通工具而駕駛
    之犯行，及過失致被害人丙○、丁○○受傷之事實，均坦承不諱，核與被告於警
    訊及偵查中所言相符，惟被告選任辯護人辯稱：被害人丁○○未構成植物人，是
    否達重傷程度尚待斟酌云云。查查被告之自白核與目擊證人傅志雄、本案告訴人
    即被害人丙○分別於警訊、偵查及本院審理中所言相符，並有台東縣警察局道路
    交通事故調查報告表、舉發違反道路交通管理事件通知單各一件，現場相片六幀
    附警訊卷足證。復查被害人丙○、丁○○係因本案車禍，即被告駕車撞擊之行為
    ，致受有如事實欄所稱傷害，被害人丁○○至八十九年四月十三日時，仍呈木殭
    之情形，生活起居均需他人扶助，清醒之可能性極微，有馬偕紀念醫院台東分院
    診斷證明書三件、八十九年四月十三日馬院東醫字第八九０四０五號函一件分別
    附警訊及本院審理卷足查。又查被害人丁○○雖尚謂達所謂「植物人」之狀態，
    有前述馬偕紀念醫院台東分院函鑑定載明在卷，惟丁○○自本案發生起，迄本院
    言詞辯論終結當日止，均未曾清醒，業據告訴人乙○○供稱在卷，並據被告所不
    否認在卷。按刑法上所稱「重傷」，除毀敗視能、聽能、語能、味能或嗅覺，及
    肢體、生殖之機能等明確之判斷標準外，尚包括「其他於身體或健康，有重大不
    治或難治之傷害」亦屬之，刑法第十條第四項各款定有明文。又按所稱「重大不
    治」係指終生不能恢復之謂，「難治」謂難於治療。本院以為，被害人丁○○既
    經專業鑑定醫療機關鑑定其「清醒之可能性極微」，且自本案案發迄今已十月有
    餘，丁○○均未曾清醒，業如前述，是其健康有重大難治之傷害，堪以認定，被
    告所辯被害人未達重傷之程度，無足可採。再按行車速度，依標誌之規定，若無
    標誌時，在市區道路，時速不得超過四０公里；機器腳踏車（即俗稱之機車）行
    駛在未劃分快慢車道之道路應靠右行駛，在已劃分快慢車道之道路，重型機器腳
    踏車依標誌或標線之規定行駛，無標誌標線者，得在快慢車道行駛，但在快車道
    行駛時，除左轉彎外，應行駛於最外側車道，道路交通安全規則第九十三條第一
    項第一款前段、第九十九條第一項第一、二款分別定有明文。「道路交通安全規
    則」係依據道路交通管理處罰條例第九十二條之授權，由行政機關訂定發布，性
    質上屬法規命令（授權命令），其授權之目的，依據母法即道路交通管理處罰條
    例第一條之規定，係為加強道路交通管理，維護交通秩序，確保交通安全，且觀
    該規則整體所表現之關聯意義，並寓有保護使用道路之人車權利或自由之意；違
    反前述時速及行駛道路限制規定者，道路交通管理處罰條例第四十條、第四十五
    條第十三款並分別定有處罰規定。經查本案車禍地點之道路狀況為直路，屬市區
    道路，行車時速限制為四十公里，且區分有快、慢車道，有前述道路交通事故調
    查報告表、車禍現場相片在卷足憑。被告本應以符合道路交通安全規則規定之時
    速四十公里以下速度行駛，且應按標誌標線行駛，即使無標誌標線，行駛於快車
    道亦應靠外側車道或靠右行駛，惟被告竟未注意而不遵守該等規定，冒然以時速
    約八十公里之高速行駛，且騎駛於接近雙黃線之左邊內側車道，業據被告於警訊
    時坦承在卷，並有證人傅志雄於警訊時證述在卷，另有前述道路事故調查報告表
    一件附卷足證，被告之違規行為製造了一個不被社會所容許，而可能發生車禍的
    危險，又被告因超速所製造的此一不被容許的危險，本院確信被告如遵守前述交
    通規則在內之規範等行為，即有可能在發現被害人欲轉彎時，足以避免撞及被害
    人等，被害人等受傷之結果即不致發生，是被告未遵守此等交通規則等規範之行
    為，升高了對於被害人的危險，因而本院確信發生在被害人身上的死亡結果應歸
    責於被告。次按前述交通規則之規範目的正係在為保護參與道路交通者的生命、
    身體安全，與刑法規範保障生命、身體法益的目的相當。綜上所述，被害人死亡
    之結果在客觀上可歸責於被告之過失行為，其間即有因果關係。本件過失致傷及
    致重傷之事證明確，被告應予依法論科。
二、另查被告於案發後經警為酒精濃度之測試，其吐氣所含酒精成分高達每公升．
    五二毫克，有台東縣警察局台東分局所為酒精測定條正本一件附偵查卷可查，被
    告對於其在駕駛機車上路前，確有如事實欄所述飲酒之行為，亦坦承不諱。本案
    尚待深究者，係被告服用酒類駕駛汽車上路之行為，是否已達不能安全駕駛動力
    交通工具而駕駛之犯行，而與前述過失致人於死及傷害人之犯行，又應如何論罪
    科刑。
（一）按服用毒品、麻醉藥品、酒類或其他相類之物，不能安全駕駛動力交通工具而
      駕駛者，民國八十八年四月二十三日零時生效施行之刑法第一百八十五條之三
      ，將之列於公共危險罪處罰，本條係採抽象危險犯之立法，亦即行為人有服用
      毒品、麻醉藥品、酒類或其他相類之物之行為，致不能安全駕駛動力交通工具
      而仍駕駛者，立法者即擬制行為人所為對於道路交通安全將製造一個社會所不
      容許之危險，而不待行為人駕駛動力交通工具已發生具體危害之公共危險為必
      要，學理上稱此為抽象危險犯，此種規定有先進國家如德、美等國之立法先例
      可資參考，為現代給付福利國家為實現對人民之生存照顧義務，基於國家維護
      公益之立場，所為保障人民權益之立法。又學理上本條亦屬行為犯之性質，被
      告一經有此不能安全駕駛而駕駛之行為即成立本罪，不以發生具體危害結果為
      必要。至所稱「不能安全駕駛」，係不確定之法律概念，主管機關法務部即有
      必要提供較為具體之判斷標準，就服用毒品、麻醉藥品部分固有明確之判斷標
      準，就服用酒類部分，參諸道路交通安全規則第一百十四條第二款飲酒後其吐
      氣所含酒精成分超過每公升．二五毫克以上者不得駕車，否則依道路交通管
      理處罰條例第三十五條第一項第一款處以行政罰之標準，而處以刑罰之行為較
      處以行政罰之行為應具有更大之不法性，亦即二者在不法的量上有所區別，是
      法務部所訂定之處罰認定標準自應超過前揭標準，方符刑罰最後性之原則。按
      參考國外先進國家如德、美等國之認定標準，對於行為人如飲酒後其吐氣所含
      酒精成分已達每公升．五五毫克或血液濃度達．一一％以上，肇事率為一
      般正常人之十倍，應認已達「不能安全駕駛」之標準，法務部八十八年五月十
      八日法八八檢字第一六六九號函定有明文，此一認定標準係有權機關用以
      補充並明確本條所謂不能安全駕駛之構成要件，自得為法院審判上所引用。至
      該數值以下之行為，如輔以其他客觀事實得認定行為人不能安全駕駛者，自仍
      依本條規定處罰，自屬當然。
（二）次按前述法務部八十八年五月十八日法八八檢字第一六六九號函，性質上
      乃行政院法務部基於其組織法有職掌研修刑法之權限，在執行刑法法律所必要
      之範圍內，就其細節性及技術性之事項所為之「職權命令」，類似學理上之為
      解釋性「行政規則」。職權命令乃我國特有之制度，中央法規標準法第七條所
      明定，而行政機關發布此類執行法律之職權命令須符合（一）依據組織法有職
      權；（二）為執行某一特定法律所必要；（三）須僅就細節性技術性之事項為
      之等要件，此為司法院大法官議決釋字第三六七號、第三九四號等多號解釋所
      明定之原則。性質上既為行政命令，自得為司法機關於個案審判時所參考或援
      用，惟此類職權命令因涉及人民權益，須經發布等公布程序使受規範之人民知
      悉始為妥當，八十八年二月三日公布，九十年元月一日施行之行政程序法第一
      百六十條第二項亦對解釋性之行政規則規定須經「發布」之方式使人民知悉。
      查本件解釋函法務部選擇以「會議紀錄」之形式「檢送」各有關機關，未以發
      布或公告等方式使人民知悉，程序上非無瑕疵，惟該會議紀錄所訂標準業經刊
      載於法務部公報第二二八期第二十七頁以下，亦經媒體廣汎報導周知，參以該
      標準業經執法機關引為執行依據數月有餘，本院援引行政程序法第一百五十四
      條第二項之法理，認其至少已產生事實上之拘束力，在現今資訊取得容易科技
      發達的時代，如無確切事證足以推翻下，人民尚難謂不知悉本項執行標準，惟
      法務部仍應速以發布或公告等方式補正此一程序上瑕疵為宜。
（三）復按參考國外先進國家如德、美等國之認定標準，對於行為人如飲酒後其吐氣
      含酒精成分已達每公升．五五毫克或血液濃度達．一一％以上，肇事率為
      一般正常人之十倍，除經外國臨床實驗有數據足證外，亦經中央警察大學研究
      在案。，就此專業性之判斷結果，基於「判斷餘地」原則上不受司法審查之法
      理，除該判斷結果有顯然違法，如引為實驗之事實資料或數據顯有錯誤、有專
      斷或與事件無關之因素考慮在內、或認定有違一般公認有效的評價標準等情事
      外，法院即應尊重此專業判斷。即審判實務上以之作為認定本罪構成要件之「
      證據要素」，亦即在無其他可資佐證之證據資料下，前述數值之存在為認定本
      罪成立之必要證據。當然，基於司法個案審查之原則，在低於前述標準之情形
      ，如輔以其他客觀事證等情狀，得認定行為人不能安全駕駛者，司法機關於此
      即不受此標準之拘束，併此敘明。
（四）綜上所述，查本案被告吐氣所含酒精成分雖為．五二毫克，尚未高於前述實
      務及科學數據上所建立每公升．五五毫克之判斷標準，惟已遠高於前述．
      二五毫克之行政罰判斷標準，被告因前述過失行為，已造成前述傷害及重傷害
      之結果，本院以為，其如未飲酒駕車，當不致違反前述注意規範，且足有避免
      傷害結果發生之餘地，是被告既造成前述重大損害，復有接近前述判斷標準之
      酒精含量濃度，被告涉有刑法第一百八十五條之三之服用酒類，不能安全駕駛
      動力交通工具而駕駛之公共危險犯行，已堪證明，又被告繼續駕駛之行為復造
      成如前所述之死亡及傷害結果，顯已製造社會所不容許之危險，犯有刑法刑法
      第一百八十五條之三之罪，事證明確。
三、是被告所為分別係犯刑法第一百八十五條之三之服用酒類，不能安全駕駛動力交
    通工具而駕駛之罪（以下簡稱不能駕駛罪），刑法第二百八十四條第一項前段之
    過失傷害人罪，及同條項後段之過失致重傷罪。公訴人認被告傷害丁○○部分為
    過失傷害人罪，尚有未洽，丁○○所受之傷害應為重傷害，此部分與公訴人所起
    訴之事實尚屬基本社會事實之範圍，爰逕予變更法條為刑法第二百八十四條第一
    項後段之過失致重傷罪，且經本院訊問被告時告知，並重新踐行刑事訴訟法第一
    項各款之權利，尚不妨礙其抗辯權。至被告所犯三罪間應如何競合處理，學說與
    實務即有不同見解。公訴人認被告所犯過失傷害等罪（經本院變更為過失傷害人
    及過失致重傷罪）及不能駕駛罪，係犯意各別，罪名互殊，應分論併罰之實質競
    合關係（此亦為臺灣高等法院暨所屬法院八十八年度法律座談會刑事類第五號提
    案之研討結論）。本院以為，公訴人所認被告所犯傷害罪及不能駕駛罪間，係實
    質競合，數罪併罰之結果，有如下不妥之處：
（一）被告係犯不能駕駛罪之繼續行為持續中，另犯過失傷害人及致重傷罪，公訴人
      認係獨立不同行為，並無說明及解釋，被告所為過失犯行之意思及時點為何時
      ？本院以為，事實上被告所為不能駕駛罪之繼續行為並無中斷，其後之過失犯
    行，不能且本即無法認定其另有獨立之過失意思及行為。
（二）次按刑法第一百八十五條之三不能駕駛罪，於被告一經駕駛上路即構成該罪，
      而其行為具有持續性，雖該當本罪所設定之違法狀態，惟此時在刑法之評價上
      ，其行為僅為一部，並未完整實行，亦即行為雖已既遂，惟尚未終了。換言之
      ，此繼續酒醉駕車之行為，必待該行為終了，即停駛後，方為構成要件所規定
      之完整行為，屬刑法學上所稱之「繼續犯」 (Dauerdelikt)性質。繼續犯乃相
      對於「狀態犯」 (Zustandsdelikt) 的一種刑法所規定之犯罪類型，由於該當
      構成要件所描述之行為仍及於違法狀態產生後之維持行為，學者稱繼續行為之
      結構應包含二部分行為，其一為導致違法狀態發生的行為，另一為維持違法狀
      態之行為，此種結構關係在刑法的評價上，並不加以分割，而將之視為一個完
      整的行為，是故德國刑法法理上，認定繼續犯的行為屬「構成要件的行為單數
      」，是以在繼續行為中所衍生之他罪構成要件被侵害之情形時，其判斷即與狀
      態犯有所不同。本院以為，公訴人將不能駕駛罪行為持續中所犯之過失重傷等
      罪，視為二獨立行為，顯將繼續犯在違法狀態持續中之他行為，完全獨立於該
      繼續行為之外，逕視為實質競合處斷，以如此割裂處理之態度，迴避繼續行為
      之法律性質，不僅未提出堅強的理由說明，並且使得刑法對於繼續犯及狀態犯
      之區分完全失去意義。
（三）公訴人將被告所犯不能駕駛罪，在繼續行為中所衍生之過失傷害人及過失致重
      傷罪之行為，與不能駕駛罪之繼續行為，視為二獨立之行為，依實質競合處斷
      之作法，與將過失傷害人及過失致重傷之二罪，分別與繼續行為之不能駕駛罪
      成立想像競合關係，再依實質競合處斷之作法無異。惟不論何一作法，如此對
      於繼續行為為二次或三次以上之多次判斷，顯有違反「雙重評價禁止原則」，
      而有一行為受雙重評價，陷入一行為受二次處罰之違憲危機。
四、本院認為，為免違反雙重評價禁止或一行為不二罰之原則，此種因繼續行為所衍
    生之他行為，應依學者建議，使涵攝於繼續行為之中，亦即與繼續行為連結（亦
    有學者稱之「夾結」），形成連結或夾結關係，即學說上所稱之「夾結效果或涵
    攝效應 (Klammerwirkung)」，將繼續行為與他行為涵攝或連結，而依想像競合
    ，從一重處斷（關於夾結效果或涵攝效應，詳見林山田，刑法通論下冊，一九九
    八年十月，增訂六版，第六二二頁以下；柯耀程，繼續犯涵攝效應之爭議，收錄
    於甘添貴主編，刑法爭議問題研究，一九九九年八月，初版，第三四三頁以下）
    。至於實務上另有以為本案情形成立牽連關係或法條競合之見解，本院以為，前
    者說法顯然忽視牽連犯成立之前提，必須行為人有二以上之故意行為始得成立，
    不能駕駛罪之故意行為，及過失傷害人與過失致重傷之過失行為，無由成立牽連
    犯之可能。再者，不能駕駛罪所保護之法益係道路上往來公眾之安全，更正確的
    說法是，為保護路上人、車生命、身體及財產法益免於受侵害之危險；過失傷害
    人及致重傷等罪，所保護者則為人之身體、健康等法益，二者保護法益不同，即
    無成立法條競合關係之可能，附此敘明。
五、另查實務上曾有性質類似行政命令者（如前述臺灣高等法院暨所屬法院八十八年
    度法律座談會刑事類第五號提案研討結論）之見解認為，在僅有過失傷害與不能
    駕駛罪競合之情形，如採想像競合犯之結果，因為係從一重之不能駕駛罪處斷，
    就過失傷害之輕罪部分，理論上即無道路交通安全處罰條例第八十六條第一項「
    酒醉駕車」應加重其刑規定之適用餘地，但如所犯為業務過失傷害致重傷或致死
    罪者，從一重之結果為依業務過失傷害致重傷或致死罪處斷，而會有依道路交通
    安全處罰條例第八十六條第一項「酒醉駕車」應加重其刑規定之適用，如此將產
    生依致人傷亡情節之不同，而異其處斷之理論上無法一貫之結果，甚且影響道路
    交通安全處罰條例第八十六條第一項「酒醉駕車」加重其刑規定之適用與否，而
    認為想像競合見解不可採。本院以為，此一說法顯然係受到過去實務上對於想像
    競合「從一重處斷」之處理態度與作法的影響，而有積非成是之虞，認有進一步
    加以釐清及說明之必要：按想像競合所謂「從一重處斷」，係指依形成想像競合
    之數個罪名中，其中最重罪名之法定刑，宣告行為人所應科處之刑罰。學者並進
    一步認為，因為想像競合之行為人係構成多數犯罪，並非僅論以重罪而捨棄輕罪
    ，其具有釐清行為之整體不法內涵與罪責內涵之功能，稱想像競合之「釐清功能
    」 (Klarstellungsfunkation)，是以在判決主文中不能僅論以法定刑較重之重
    罪，就法定刑較輕之輕罪亦應於主文同時宣告之，亦即輕罪與重罪之條文均應在
    判決主文中全部引用（參見林山田，前述刑法通論一書，第六一七頁及第六三一
    頁；黃榮堅，刑法問題與利益思考，一九九六年三月，第四五六頁以下）。我現
    行實務運作上，雖未於主文中表明輕罪之構成要件，惟係在理由欄對於輕、重罪
    之競合須加以說明，並於所謂「據上論斷欄」中，就輕、重罪之條文均有引用，
    始為合法之判決。本院以為，為實踐想像競合之釐清功能，於主文中同時表明重
    、輕罪之構成，對於被告等關係人，及研究判決實務之學者，甚且藉閱讀判決以
    明瞭法院立場及態度的民眾而言，確較於理由或據上論斷欄中表明更為明確，實
    務現行作法實有檢討之必要（學者黃榮堅於前述著作中也強調至少於想像競合及
    牽連犯，主文中必須明白諭知，行為人係觸犯數罪，參見同著作，第四五六頁以
    下）；惟現行於理由欄及據上論斷欄均敘明之作法，在最大容許限度內，尚仍足
    表彰想像競合之釐清功能，不致使輕罪之部分無法評價，雖不妥當，惟難謂違法
    ，是以即使輕罪部分另有其他加重或減輕規定，仍應於判決理由中一併敘明，並
    為法官依重罪量刑時之考量基礎，如此前述實務所持道路交通安全處罰條例第八
    十六條第一項「酒醉駕車」加重規定可能無法適用之疑慮，即無必要且多慮。當
    然，如慮及於判決主文中無法表明有該輕罪及加重規定之適用，應係檢討現行於
    主文中僅表明重罪之作法是否妥適之問題，至於前述所稱會產生致人傷亡情節之
    不同，而異其處斷之所謂理論上無法一貫之疑慮，亦顯係受限於現行判決主文中
    僅表明重罪構成要件，不引輕罪作法的思考模式下所生不當結論，併此敘明。
六、綜上所述，核被告所為，係一行為觸犯刑法第一百八十五條之三不能駕駛罪、第
    二百八十四條第一項前段過失傷害人，及第二百八十四條第一項後段之過失致重
    傷罪，依前述夾結效果之理論，應依想像競合處理，從一重之不能駕駛罪處斷，
    方不致違反雙重評價禁止之原則（彼邦德國實務上於此情形亦採此處理態度，參
    見柯耀程，前述著作），公訴人認應分論併罰，本院不採之理由，業據前述。又
    被告酒醉駕車因而致人受傷及受重傷，依法應負前述刑事責任，依道路交通管理
    處罰條例第八十六條第一項之規定，應加重其刑至二分之一。爰審酌被告酒醉已
    不能安全駕駛而仍駕駛動力交通工具上路，並造成被害人等傷害及重傷害之結果
    ，及被告積極與被害人家屬洽談賠償事宜，惟仍因雙方認知賠償數額差距過大無
    法達成和解，另被告確已賠償被害人家屬部分賠償金，業經被告及被害人丁○○
    之母乙○○供稱在卷，並經分別載明於本院八十九年度重交附民第一號、八十九
    年度重交附民續字第一號案卷內足證，及有被告於言詞辯論終結後所提出存證信
    函及匯票影本各一件附卷足證，再被告於犯罪後坦承部分犯行，態度尚稱良好，
    另被害人所受重大傷害，尚與被害人未遵守應戴安全帽之強制法令規定有關，尚
    難均謂為被告所承擔等一切犯罪情狀，論處如主文所示之刑，並諭知易科罰金之
    標準。復查被告雖未曾受有期徒刑以上刑之宣告，有臺灣高等法院被告全國前案
    紀錄表一件在卷可查，惟被告既未能與被害人等達成和解，基於考量犯罪之一般
    及特別預防需要，本院認對其宣告之刑，仍以執行為適當，以示懲戒。
據上論斷，應依刑事訴訟法第二百九十九條第一項前段，刑法第一百八十五條之三、
第二百八十四條第一項、刑法第四十一條，道路交通管理處罰條例第八十六條第一項
，刑法第五十五條，罰金罰鍰提高標準條例第一條前段，判決如主文。
本案經檢察官陳弘能到庭執行職務。
中    華    民    國      八十九      年      十一      月      九      日
                                  臺灣臺東地方法院刑事庭
                                      法  官  錢  建  榮
右正本證明與原本無異。
如不服本判決，應於判決送達後十日內向本院提出上訴狀。（須附繕本）
「切勿逕送上級法院」
                                      書記官  林  建  成
中    華    民    國      八十九      年      十一      月      十      日
附錄本案論罪科刑法條全文：
刑法第一百八十五條之三、第二百八十四條第一項
刑法第一百八十五條之三：
服用毒品、麻醉藥品、酒類或其他相類之物，不能安全駕駛動力交通工具而駕駛者，
處一年以下有期徒刑、拘役或三萬元以下罰金。
刑法第二百八十四條第一項：
因過失傷害人者，處六月以下有期徒刑、拘役或五百元以下罰金。致重傷者，處一年
以下有期徒刑、拘役或五百元下罰金。


司法院資訊處製作；財團法人民間司法改革基金會備份。
